【裁判字號】    97,上更(一),51
【裁判日期】    970229
【裁判案由】    違反毒品危害防制條例
【裁判全文】
臺灣高等法院高雄分院刑事判決      97年度上更(一)字第51號
上  訴  人
即  被  告  甲○○
                    曾居高雄市.
                    現另案羈押於台灣高雄看守所
上列上訴人因被告違反毒品危害防制條例案件，不服臺灣高雄地
方法院96年度訴字第2953號中華民國96年8月30日第一審判決（
起訴案號：臺灣高雄地方法院檢察署96年度毒偵字第4685號），
提起上訴，判決後經最高法院發回，本院判決如下：
     主  文
上訴駁回。
     事  實
一、甲○○（因運輸毒品案遭法院判處有期徒刑19年羈押中）前
    因施用毒品案件，經依台灣高雄地方法院96年度毒聲字第
    218 號裁定送勒戒所觀察、勒戒後，認無繼續施用傾向，於
    民國96年3 月27日執行完畢，並於翌日釋放，由臺灣高雄地
    方法院檢察署檢察官於96年3 月27日以96年度毒偵字第1614
    號為不起訴處分確定。仍不知悔改，於前揭觀察、勒戒處分
    執行完畢釋放後5 年內，復基於施用第一級毒品海洛因之犯
    意，於96年5 月12日上午10時許，在其位於高雄縣前鎮區○
    ○○街82巷22號居處內，將海洛因捲入香菸內點燃，施用第
    一級毒品海洛因1 次。嗣其持有第一級毒品海洛因1 包（淨
    重1.82公克），於96年5 月12日下午5 時許，途經高雄市○
    ○區○○街27巷37號前，因形跡可疑，為警察盤查，扣得海
    洛因1 包（淨重1.82公克），並經警採其尿液送驗，其尿液
    呈嗎啡陽性及甲基安非他命陽性反應（甲○○施用第二級毒
    品部分，業經本院96年度上訴字第2082號判處有期徒刑4 月
    確定）。
二、案經高雄市政府警察局新興分局移送臺灣高雄地方法院檢察
    署檢察官偵查起訴。
     理  由
一、訊據上訴人即被告甲○○（下稱被告）供認有於96年5 月12
    日下午，遭警查獲持有上揭海洛因1 包之事實，雖否認有施
    用海洛因之犯行，辯稱：伊係朋友吸食海洛因時在旁，而吸
    到含海洛因之二手煙，伊無施用海洛因毒品云云。
二、查上開被告於96年5 月12日上午10時許，在其位於高雄縣前
    鎮區○○○街82巷22號居處內，將海洛因捲入香菸內點燃，
    施用第一級毒品海洛因1 次之犯行，迭據被告於警詢、偵查
    、原審、本院上訴理由狀中坦承不諱，並有遭警查扣之白色
    粉末（海洛因）1 包足憑，而被告之尿液經具備鑑定尿液中
    毒品反應專業能力之高雄市立凱旋醫院以酵素免疫分析法初
    步檢驗，再以氣相層析質譜儀法確認檢驗，呈嗎啡（確認濃
    度2400ng/ml 、陽性判定值300ng/ml）及甲基安非他命陽性
    反應，有該院96年5 月21日編號A00000000 號濫用藥物尿液
    檢驗報告 (檢體編號：A212) 、高雄市政府警察局新興分局
    偵辦毒品危害防治條例案被移送者姓名及代碼對照表 (代碼
    編號：A212) 各1 份附卷可按，另扣案之白色粉末經具備檢
    驗毒品成分專業能力之法務部調查局以氣相層析質譜儀法、
    化學呈色法鑑定後，確認係第一級毒品海洛因，有該局96年
    7 月13日調科壹字第09623054970 號鑑定書在卷可稽。足證
    被告出於任意性之施用海洛因1 次自白核與事實相符，應堪
    採信。被告於本院審理中雖以上情抗辯，惟按於吸食煙毒及
    甲基安非他命者之旁，同時吸入該吸食者燃燒藥物所排出之
    氣體（即俗稱二手煙），能否在尿液中被檢出煙毒或甲基安
    非他命反應，文獻上尚無此類研究報告，然依法務部調查局
    檢驗煙毒經驗判斷，若非共處於密閉狹小之空間，並「故意
    」大量吸入該氣體，應不致於尿液中代謝出煙毒或甲基安非
    他命反應，此有法務部調查局第六處發技字第84047224號函
    文可考。因此，苟被告並非「故意大量吸入」燃燒海洛因之
    氣體，應不致於自尿液代謝出嗎啡之反應，且確認濃度2400
    ng/ml 明顯高出陽性判定值300ng/ml達8 倍之現象，是被告
    所辯，應係卸責，顯不可信。被告前因施用毒品案件，經依
    原審96年度毒聲字第218 號裁定送勒戒所觀察、勒戒後，認
    無繼續施用傾向，於96年3 月27日執行完畢，並於翌日釋放
    ，由臺灣高雄地方法院檢察署檢察官為於96年3 月27日以96
    年度毒偵字第1614號為不起訴處分確定確定乙節，有臺灣高
    等法院被告前案紀錄表、臺灣高等法院在監在押全國紀錄表
    各1 份在卷可查，是被告於觀察勒戒執行完畢釋放後，5 年
    內再犯本件施用毒品犯行。本件罪證明確，被告犯行洵堪認
    定。
三、查海洛因屬毒品危害防制條例第2 條第2 項第1 款所規定之
    第一級毒品。是核被告施用海洛因所為，係犯毒品危害防制
    條例第10條第1 項施用第一級毒品罪，被告持有第一級毒品
    ，復進而施用，其持有毒品之低度行為，應為施用第一級毒
    品之高度行為所吸收，不另論罪。
四、原審就被告施用第一級毒品部分，認其罪證明確，因而適用
    毒品危害防制條例第10條第1 項之規定，並審酌被告施用毒
    品，足以戕害其身心，滋生其他犯罪，惡化治安，嚴重損及
    公益，且考量被告甫經觀察勒戒完畢，竟仍不知戒除毒癮，
    顯見自制力欠佳；及被告於犯罪後即能坦承犯行，而其施用
    毒品行為於本質上係屬自我戕害行為，反社會性之程度應屬
    較低等一切情狀，爰量處有期徒刑8 月。至扣案之第一級毒
    品海洛因1 包（不含包裝袋，淨重1.82公克)， 經送檢驗後
    ，確含有海洛因成分，業如前述，為第一級毒品，不問屬於
    犯人與否，應依毒品危害防制條例第18條第1 項前段，宣告
    沒收銷燬之。另扣案之海洛因包裝袋1 只，因法務部調查局
    已就毒品、包裝袋分開秤重，則包裝袋即無與毒品難以析離
    之情形，自不得以無法析離之理由，將之視為毒品，而併宣
    告沒收銷燬之；惟因該包裝袋係被告所有，且便於包裝毒品
    ，防止毒品逸散，為供其持有毒品所用之物，爰依刑法第38
    條第1 項第2 款，宣告沒收之。至於送驗耗費之海洛因，既
    已滅失不存在，自無宣告沒收銷燬之必要。經核原判決認事
    用法，均無不合，量刑亦屬允當。被告上訴意旨認量刑過重
    或否認犯罪，指摘原判決不當，為無理由，應予駁回。
五、被告施用第2 級毒品部分，業經本院另案判刑確定，附此說
    明。
據上論斷，應依刑事訴訟法第368條，判決如主文。
本案經檢察官郭振昌到庭執行職務。
中    華    民    國    97    年    2     月    29    日
                  刑事第七庭    審判長法  官  莊飛宗
                                      法  官  孫啟強
                                      法  官  邱明弘
以上正本證明與原本無異。
如不服本判決應於收受本判決後10日內向本院提出上訴書狀，其
未敘述上訴理由者，並得於提起上訴後10日內向本院補提理由書
狀（均須按他造當事人之人數附繕本）「切勿逕送上級法院」。
中    華    民    國    97    年    2     月    29    日
                                      書記官  白  蘭
附錄本判決論罪科刑法條：
毒品危害防制條例第10條第1項
    施用第一級毒品者，處六月以上五年以下有期徒刑。


司法院資訊處製作；財團法人民間司法改革基金會備份。
